臺灣高等法院臺中分院刑事裁定　　　　100年度聲再字第126號
再審聲請人
即受判決人　柯進榮
再審聲請人
即受判決人　邱花
上列聲請人因偽造文書等案件，對於本院89年度上訴字第490號
，中華民國90年1月20日第二審確定判決（原審案號：臺灣臺中
地方法院88年度易字第3761號，起訴案號：臺灣臺中地方法院檢
察署88年度偵字第22564號），聲請再審，本院裁定如下：
    主  文
再審之聲請駁回。
    理  由
一、聲請再審意旨：詳如附件之刑事聲請再審狀。
二、按有罪之判決確定後，因發現確實之新證據，足認受有罪判
    決之人應受無罪、免訴、免刑或輕於原判決所認罪名之判決
    者，為受判決人之利益，得聲請再審，固為刑事訴訟法第42
    0條第1項第6款所明定，然所謂發見確實之新證據，係指該
    證據於事實審法院判決前已經存在，為法院、當事人所不知
    ，不及調查斟酌，至其後始行發見，且就證據本身形式上觀
    察，固不以絕對不須經過調查程式為條件，但必須顯然可認
    為足以動搖原有罪確定判決，而為受判決人無罪、免訴、免
    刑或輕於原判決所認罪名之判決者為限。故受理聲請再審之
    最後事實審法院，應就聲請再審理由之所謂「新證據」，是
    否具備事實審判決前已經存在，為法院、當事人所不知，事
    後方行發見之「嶄新性」，及顯然可認足以動搖原有罪確定
    判決，應為無罪、免訴、免刑或輕於原判決罪名之「顯然性
    」二要件，加以審查，為判斷應否准予開始再審之準據（最
    高法院93年度台抗字第98號刑事裁定參照）。次按「法院認
    為無再審理由者，應以裁定駁回之」；「經前項裁定後，不
    得更以同一原因聲請再審」，刑事訴訟法第434條第1項、第
    2項分別定有明文；又刑事訴訟法第434條第2項所謂再審經
    裁定駁回後，不得更以同一原因聲請再審，係指就聲請再審
    之原因事實已為實體上之裁判者而言，若僅以其聲請之程式
    不合法，予以駁回，則以同一原因再行聲請，並非法所不許
    ，有最高法院79年度台抗字第503號裁定意旨可資參照。
三、本件再審聲請人柯進榮、邱花（下稱聲請人）據以聲請再審
    之判決，係為本院89年度上訴字第490號偽造文書案件，該
    判決所爭執者，係被告等即聲請人柯進榮、邱花是否於民國
    79年間有擅將被害人陳金、賴金木出資額加以更改，致被害
    人對公司所得享有之股東權益受損之情事。經查：
  (一)按刑事訴訟法第429條規定：「聲請再審，應以再審書狀敘
    述理由，附具再審判決之繕本及證據，提出於管轄法院。」
    ，聲請人提出之證據一，係本院89年度上訴字第490號判決
    繕本，該判決繕本僅係聲請再審之程式要件之一，並非屬刑
    事訴訟法第420條第1項第6款所定之發現確實之新證據。
  (二)按再審之聲請，經法院認無再審理由，而以裁定駁回者，不
    得更以同一原因聲請再審，刑事訴訟法第434條第2項定有明
    文。聲請人所提出之證據二、證據三，係有關告訴人賴金木
    、陳金之告訴狀及補充告訴狀，上開二證據於本院89年度上
    訴字第490號確定判決中已為調查審酌，並於判決內容中載
    明（原判決第7頁第4行至第10行），自不符合刑事訴訟法第
    420條第1項第6款所定之發現確實之新證據中之「嶄新性」
    要件，前經本院於99年6月7日以99年度聲再字第128號裁定
    駁回確定在案，聲請人復以同一再審理由聲請再審，該聲請
    自屬不合法。
  (三)聲請人所提出之證據四，固陳稱陳金背書之20萬元、130萬
    元支票及賴金木背書之20萬元支票，係陳金、賴金木對大路
    公司之出資云云，惟該證據於本院89年度上訴字第490號確
    定判決中已為調查審酌，並於判決內容中載明（原判決第6
    頁第7行至第7頁第2行），亦不符合本法第420條第1項第6款
    所定之發現確實之新證據之「嶄新性」要件，並經本院於99
    年6月7日以99年度聲再字第128號裁定駁回確定在案，聲請
    人復以同一再審理由聲請再審，故該聲請自屬不合法。
  (四)就聲請人所提出之證據五，係有關大路公司之照片及該公司
    之執照、工廠登記證，其僅能證明該公司確已設立而其資本
    額係屬新台幣（下同）500萬元，並經經濟部許可發給公司
    執照、准予工廠登記，與本案聲請人所爭執之事項無關，不
    符合本法第420條第1項第6款所定之發現確實之新證據之「
    嶄新性」及「顯然性」之要件，前經本院於99年6月7日以99
    年度聲再字第128號裁定駁回確定在案，聲請人復以同一再
    審理由聲請再審，該聲請自屬不合法。
  (五)聲請人所提出之證據六，係有關聲請人柯進榮於台中區中小
    企業銀行大甲分行帳號405-8號之甲存入款單、台中區中小
    企業銀行大甲分行所發之中大甲字第265號函、臺中商業銀
    行總行90年11月2日中稽考字第6913號函及交易明細（79年1
    至6月之交易）、聲請人邱花於90年2月6日申請之台中區中
    小企業銀行大甲分行帳號405-8號之交易明細表（78年12月
    至79年6月之交易），其中有關聲請人柯進榮於台中區中小
    企業銀行大甲分行帳號405-8號之甲存入款單、台中區中小
    企業銀行大甲分行所發之中大甲字第265號函之二證據已於
    本院89年度上訴字第490號確定判決中已為調查審酌（原判
    決第7頁第5行至第16行），不符合本法第420條第1項第6款
    所定之發現確實之新證據中之「嶄新性」要件，前經本院於
    99年6月7日以99年度聲再字第128號裁定駁回確定在案，聲
    請人復以同一再審理由聲請再審，該聲請自屬不合法。至於
    聲請人所提出之臺中商業銀行總行90年11月2日中稽考字第
    6913號函及交易明細、聲請人邱花於90年2月6日申請之台中
    區中小企業銀行大甲分行帳號405-8號之交易明細表，雖為
    原審判決確定前業已存在，惟依該明細表上所記載79年4月
    30日貸方10萬元、同年5月16日貸方20萬元部分，業經原審
    審理後認前揭款項與告訴人2人之出資款無關，並已於原審
    判決理由中敘明甚詳，雖台中區中小企業銀行大甲分行所發
    之中大甲字第265號函函覆聲請人未有交易記錄，致原審未
    據以為採證之依據，惟此並不影響原審判決所認定之事實，
    且該證據原審並非未予調查，是則聲請人所提之證據並不具
    「嶄新性」，前經本院於91年3月20日以91年度聲再字第36
    號裁定駁回確定在案，聲請人復以同一再審理由聲請再審，
    該聲請自屬不合法。
  (六)聲請人所提出之證據七，固陳稱係邱花與證人郭重逢、鄭國
    良分別於90年9月20日及同年9月21日通聯電話錄音之光碟及
    譯文，惟本院89年度上訴字第490號判決，其判決日期係在
    90年1月29日，自非屬事實審法院判決前已存在之證據，不
    符合本法第420條第1項第6款所定之發現確實之新證據之「
    嶄新性」要件，此亦前經本院於99年6月7日以99年度聲再字
    第128號裁定駁回確定在案，聲請人復以同一再審理由聲請
    再審，該聲請自屬不合法。
  (七)聲請人所提出之證據八，係有關邱花與陳金、賴金木3人之
    不動產買賣契約書、不動產第一期款面額各50萬元支票2張
    、92年8月5日代書鄭國良出具之證明書、臺灣銀行大甲分行
    79年4月16日面額69萬元支票1張等，其中上述之不動產買賣
    契約書、面額各50萬元支票2張、92年8月5日代書鄭國良出
    具之證明書，業經本院97年度聲再字第167號、97年度聲再
    字第232號裁定審酌，並均認無再審理由而駁回再審之聲請
    確定在案，此部分聲請自屬不合法。至於聲請人所提出之臺
    灣銀行大甲分行79年4月16日面額69萬元支票1張，前經本院
    89年度上訴字第490號確定判決中已為調查審酌（原判決第8
    頁第2行至第9頁第17行），自不符合刑事訴訟法第420條第1
    項第6款所定之發現確實之新證據中之「嶄新性」要件，前
    經本院於100年3月31日以100年度聲再字第62號裁定駁回確
    定在案，聲請人復以同一再審理由聲請再審，該聲請自屬不
    合法。
  (八)本件所爭執者，係聲請人柯進榮、邱花是否有擅將被害人出
    資額加以更改，致被害人對公司所有股東權益受損之情事，
    而聲請人所提出之證據九係聲請人柯進榮與邱花之勞工保險
    卡影本各1張（分別為77年至82年間、78年至83年間），雖
    於事實審判決前已經存在，然該證據資料一直為聲請人持有
    中，難謂為當事人所不知而事後始行發現之新證據，且核與
    本件案件爭點無何關連性，自不足影響原確定判決之結果，
    是亦不符合刑事訴訟法第420條第1項第6款所定發現確實之
    新證據中之「嶄新性」與「顯然性」要件，前經本院於100
    年3月31日以100年度聲再字第62號裁定駁回確定在案，聲請
    人復以同一再審理由聲請再審，該聲請自屬不合法。
  (九)聲請人所提出之證據十，固陳稱該證據是聲請人柯進榮賣機
    械給豪剛公司，只有寫1份讓渡書給林先生云云，然查證據
    十係豪剛企業股份有限公司負責人林東賢於77年8月25日與
    互成實業股份有限公司負責人吳讚明訂立合約書之影本，核
    與本件案件並無直接關連性，不足以動搖原有罪確定判決，
    自不符合本法第420條第1項第6款所定之發現確實之新證據
    中之「顯然性」要件，前經本院於100年3月31日以100年度
    聲再字第62號裁定駁回確定在案，聲請人復以同一再審理由
    聲請再審，該聲請自屬不合法。
  (十)聲請人所提出之證據十一，係聲請人邱花之印鑑變更登記申
    請書影本，聲請人固陳稱其契約書上那顆印鑑章於82年10月
    18日已於大甲戶政事務所辦理遺失，故於82年10月18日之後
    該印章出現於任何文件一概不承認云云，然查原判決所爭執
    係79年間聲請人有擅將被害人陳金、賴金木出資額加以更改
    情事，此證據顯然與本案爭點無何關連性，不足以動搖原有
    罪確定判決，自亦不符合本法第420條第1項第6款所定之發
    現確實之新證據中之「顯然性」要件，前經本院於100年3月
    31日以100年度聲再字第62號裁定駁回確定在案，聲請人復
    以同一再審理由聲請再審，該聲請自屬不合法。
  (十一)聲請人所提出之證據十二，係告訴人賴金木、陳金與大路機
    械股份公司（法定代理人為聲請人柯進榮）間妨害自由之刑
    事判決，雖於本院89年度上訴字第490號判決之事實審判決
    前已經存在，然該判決既為聲請人所知悉，且核不足以動搖
    原有罪確定判決，自難認具有刑事訴訟法第420條第1項第6
    款所定之發現確實之新證據中之「嶄新性」與「顯然性」要
    件，前經本院於100年3月31日以100年度聲再字第62號裁定
    駁回確定在案，聲請人復以同一再審理由聲請再審，該聲請
    自屬不合法。
  (十二)聲請人所提出之證據十三及證據十四，分別為本院90年度上
    字第274號民事判決、本院90年度訴字第35號民事判決，均
    係本件聲請人柯進榮、邱花與告訴人賴金木、陳金之間，因
    聲請人柯進榮、邱花是否於79年間有擅將被害人陳金、賴金
    木出資額加以更改，致被害人對公司所得享有之股東權益受
    損之情事所衍生之民事紛爭，查聲請人於該上述二件民事判
    決均受敗訴判決，此不利結果核不足以動搖原有罪確定判決
    ，自難認具有「顯然性」之要件，前經本院於100年3月31日
    以100年度聲再字第62號裁定駁回確定在案，聲請人復以同
    一再審理由聲請再審，該聲請自屬不合法。
  (十三)聲請人所提出之證據十五，固陳稱係大路機械股份有限公司
    81年度帳目（自81年1月至同年12月），而79年度及80年度
    的14本進出貨簿已被陳金、賴金木拿走，請陳金、賴金木拿
    出來對證之後，就可知陳金、賴金木拿多少資金出來合資，
    因為公司的傳票都有邱花本人的簽名云云，惟查原判決所爭
    執者，係聲請人是否於79年間擅將被害人出資額更改，致被
    害人之股東權益受損等情事，聲請人所提出之此部分證據，
    既於事實審判決前已經存在，且為聲請人持有中，亦核與本
    案之爭點無何關連性，自不足以動搖原有罪確定判決，故亦
    難認具有「嶄新性」及「顯然性」之要件，前經本院於100
    年3月31日以100年度聲再字第62號裁定駁回確定在案，聲請
    人復以同一再審理由聲請再審，該聲請自屬不合法。
據上論斷，應依刑事訴訟法第433條、第434條，裁定如主文。
中    華    民    國   100    年    6     月    27    日
            刑事第五庭  審判長法  官  趙  春  碧
                              法  官  賴  恭  利
                              法  官  卓  進  仕
以上正本證明與原本無異。
如不服本裁定，得於收受送達後五日內向本院提出抗告書狀（須
附繕本）。
                              書記官  郭  振  祥
中    華    民    國   100    年    6     月    27    日